【裁判字號】    95,易,424
【裁判日期】    950519
【裁判案由】    詐欺
【裁判全文】
臺灣士林地方法院刑事判決
公  訴  人  臺灣士林地方法院檢察署檢察官
被      告  甲○○
上列被告因詐欺案件，經檢察官提起公訴（94年度偵緝字第870
號），本院判決如下：
    主  文
本件免訴。
    理  由
一公訴意旨略以：被告甲○○依其常識及社會經驗，應有相當智
  識程度，可預見其交付存摺等帳戶資料予不熟識之他人使用，
  可能幫助不詳犯罪集團詐欺並隱匿所得財物，致使被害人及警
  方追查無門，竟仍不違其本意，基於幫助詐欺之犯意，於民國
  93年6 月間某日，在臺中市○○路上某不知名茶藝館內，將所
  申辦之中國信託銀行北豐分行帳號0000000000000000之帳戶存
  摺、密碼及提款卡交不知名之成年男子，而為詐欺集團所取得
  使用。詐欺集團成員意圖為自己不法所有，在網站上以販賣天
  幣為手段，向不特定人兜售，嗣於93年7 月8 日19時22分許，
  乙○○在臺北市○○區○○街42巷56弄3 號2 樓住處上網時不
  疑有詐，與之約定以新臺幣（下同）7000元之代價購買天幣28
  00萬元，並依詐欺集團不明成員之指示，將前開款項匯入甲○
  ○中國信託北豐原分行之0000000000000000號帳戶後，即避不
  見面，乙○○方知受騙。
二按案件曾經判決確定者，應諭知免訴之判決，刑事訴訟法第
  302 條第1 款定有明文。此項一事不再理之原則，關於實質上
  一罪或裁判上一罪，均有其適用。連續犯、牽連犯、想像競合
  犯，係裁判上一罪，其一部分犯罪行為曾經判決確定者，其效
  力當然及於全部，並以先確定者有既判力之拘束力，故檢察官
  復將其他部分重行起訴，即應諭知免訴之判決（最高法院47年
  台非字第42號、49年台非字第20號及60年台非字第77號判例意
  旨可資參照）。
三經查：上開犯罪事實，業據被告甲○○於本院審理中坦承不諱
  ，核與被害人乙○○所指訴之情節相符，並有被告申請前揭帳
  戶之開戶確認書、身分證、駕照、中國信託94年1 月4 日中信
  銀作業字第930012211860號函影本在卷可參。又依金融機構接
  受客戶申請一般存款帳戶之現況，絕大多數不須任何條件，亦
  無須任何費用，即任何人均可辦理金融帳戶存摺使用，如無特
  殊理由，實無借用他人存摺使用之必要；而金融存摺事關存款
  人個人財產權益之保障，倘有不明之金錢來源，甚而攸關個人
  法律上之責任，其專有性甚高，除非本人、與本人具有信賴關
  係或其他特殊原因，難認有何流通使用之可能，一般人均有妥
  為保管防阻他人任意使用之認識；縱使特殊情況偶有交付他人
  使用之需，亦必然深入瞭解用途及合理性後，再行提供以使用
  ，方符常情；且該等專有物品如落入不明人士手中，而未加以
  闡明正常用途，極易被利用為與財產有關之犯罪工具，此為吾
  人依一般生活認知所易於體察之常識；又有犯罪意圖者，非有
  正當理由，竟提供金錢代價徵求他人之帳戶，則客觀上可預見
  其目的，係供為某筆資金之存入，後再行領出之用，且該筆資
  金之存入及提領過程係有意隱瞞其流程或避免行為人身分曝光
  之用意，一般人本於一般認知能力均甚易於瞭解。查本件被告
  明知存摺、提款卡等有關個人財產、身分之物品，倘淪落於不
  明人士手中，極易被利用為與財產有關之犯罪工具，竟貪圖小
  利，將其上開等物交付予不知名之成年男子，顯然對於該帳戶
  將可能遭持以從事財產犯罪有所認知，其有幫助他人犯詐欺取
  財罪之不確定故意甚明。綜上，足認被告自白與事實相符，應
  可採信，本件事證明確，被告幫助詐欺取財犯行堪以認定，固
  應依法論科。
四惟查：被告甲○○於93年6 月初在報紙廣告中見到「缺錢？銀
  行存簿換現金」之訊息，即去電與對方聯絡，經綽號「小林」
  之不詳真實姓名、年籍之成年男子告知每一金融機構帳戶可售
  得1,500 元後，雖預見該「小林」者對外蒐購金融機構帳戶，
  所出售之帳戶可能成為幫助他人犯罪之用，竟仍不違其本意，
  而基於幫助犯罪之故意，於93年6 月間，在臺中市○○路上某
  不知名茶藝館內，將所申辦之玉山銀行豐原分行帳號00000000
  0000號之存摺、密碼及提款卡售予「小林」者，而為詐欺集團
  所取得使用。嗣於同年6 月8 日上午8 時40分許，該詐欺集團
  自稱「阿水」之成員即去電童順義謊稱其子因向地下錢莊借款
  遭綁，如欲使其子平安釋放，須償還欠款及利息共計200,000
  元等語，致童順義心生畏懼並陷於錯誤，於同日上午9 時15分
  許，在台南市○○○路○ 段195 號中國信託商業銀行中華分行
  匯款100,000 元至前揭玉山銀行帳戶內，而為詐欺集團成員悉
  數提領。嗣後童順義因其子與其聯絡後，始知受騙等情，業經
  臺灣臺中地方法院於94年2 月1 日以94年度中簡字第180 號判
  決，認被告甲○○係犯刑法第30條、第346 條第1 項幫助恐嚇
  取財罪，判處有期徒刑5 月，並於94年3 月1 日確定在案，有
  判決書及臺灣高等法院被告全國前案紀錄表在卷可按。而本件
  被告甲○○被訴上開幫助詐欺之犯行，其開立帳戶之時間為93
  年6 月1 日，自93年6 月12日起該帳戶即有頻繁之款項存入後
  即以金融卡全數領出之不正常交易現象（見偵字第5102號卷第
  11頁中國信託商業銀行對帳單），堪信被告甲○○所供：係一
  併出售於綽號「小林」之男子（見本院卷第37頁）應屬事實。
  則縱該名綽號「小林」之男子所屬之犯罪集團，有應以數罪論
  斷之詐欺取財以及恐嚇取財之犯行，然被告甲○○僅有一幫助
  行為，即不得分別論以幫助詐欺取財及幫助恐嚇取財，而以數
  罪名論斷之。是以本件犯行與前案經臺灣台中地方法院以94年
  度中簡字第180 號確定判決處罰之犯行，既僅成立單純一罪，
  屬同一案件，而前案既經臺灣臺中地方法院94年度中簡字第18
  0 號於94年3 月1 日判決確定，本案即為該案判決效力所及。
  揆諸上揭說明，本件爰不經言詞辯論，逕為諭知免訴之判決。
據上論斷，應依刑事訴訟法第302 條第1 款、第307 條，判決如
主文。
中    華    民    國    95    年    5     月    19    日
                  刑事第四庭審判長法  官    謝靜恒
                                  法  官    高雅敏
                                  法  官    許碧惠
以上正本證明與原本無異。
如不服本判決，應於判決送達後10日內，向本院提出上訴狀。
                                  書記官    徐仁豐
中    華    民    國    95    年    5     月    19    日


司法院資訊處製作；財團法人民間司法改革基金會備份。
